臺灣高等法院刑事判決　　　　　　　　96年度上訴字第2192號
上　訴　人
即　被　告　甲○○
選任辯護人　石麗卿　律師
上列上訴人因違反槍砲彈藥刀械管制條例等案件，不服臺灣桃園
地方法院95年度訴字第2250號，中華民國95年2月27日第一審判
決（起訴案號：臺灣桃園地方法院檢察署95年度偵字第1849、
2754號），提起上訴，本院判決如下：
    主  文
上訴駁回。
    事  實
一、緣甲○○、羅志威與張峻榮（另經臺灣桃園地方法院檢察署
    通緝中）於民國94年11月11日凌晨2時30分許，在桃園縣桃
    園市○○路60號3樓之「重量舞廳」門口，因債務糾紛而與
    某不詳姓名年籍綽號「阿耀」之成年男子、黃玟翰及陳文傑
    等人發生爭執，竟基於傷害人身體之共同犯意聯絡，先動手
    互毆，旋張峻榮取出其非法持有之仿BERETTA廠84型半自動
    手槍換裝土造金屬槍管之具殺傷力之改造手槍1支（槍枝管
    制編號0000000000號，含彈匣1個）且已填裝具殺傷力之土
    造子彈及制式子彈（共計5顆）後，甲○○見狀，明知可發
    射子彈具有殺傷力之改造手槍及子彈均為管制物品，未經中
    央主管機關許可，不得擅自持有，竟基於持有改造手槍及子
    彈之犯意，自張峻榮手中取得上開手槍，朝向黃玟翰大腿處
    開槍2次，因而使黃玟翰之左大腿受有槍傷之傷害（傷害部
    分，經黃玟翰具狀撤回告訴，羅志威涉犯傷害部分，本院另
    為不受理判決，甲○○部分不另為不受理之諭知，詳如後述
    ），甲○○並隨即持上開手槍（內含具殺傷力之土造子彈具
    直徑約8.8MM金屬彈頭2顆、口徑0.38吋制式子彈1顆）與羅
    志威一同離開，於途中行經桃園縣桃園市○○路旁之溝渠，
    遂將該槍、彈藏放置在該處，嗣經警循線查獲上情，95年1
    月13日晚上10時40分許，甲○○至台北市政府警察局中山分
    局投案，並帶同員警至前揭溝渠處取出具有殺傷力之仿
    BERETTA廠84型半自動手槍換裝土造金屬槍管而成之改造手
    槍1支（槍枝管制編號:0000000000 號，含彈匣1個）及具殺
    傷力之土造子彈（具直徑約8.8MM金屬彈頭）2顆、口徑0.38
    吋制式子彈1顆（其中土造子彈1顆、制式子彈1顆業經送鑑
    實際試射而擊發）。
二、案經桃園縣政府警察局桃園分局及臺北市政府警察局報請臺
    灣桃園地方法院檢察署檢察官偵查起訴。
    理  由
一、本件被告以外之人於警詢、偵查之陳述，當事人對其證據能
    力或不爭執，或同意為證據，本院審酌亦認適當，認均有證
    據能力。
二、上開犯罪事實，迭據上訴人即被告甲○○坦承不諱，此外，
    復有證人李威穎、蔡穎祥、黃書勤於警詢、偵查時之證述明
    確，及證人黃玟翰、陳文傑、吳家銘、彭士哲、郭大維於警
    詢證述綦詳，亦有扣押筆錄、扣押物品目錄表、照片等附卷
    可資佐證，且有扣案之改造手槍1支、子彈3顆可按。而扣案
    之上開改造手槍1支、子彈3顆經送內政部警政署刑事警察局
    鑑驗結果：送鑑手槍1支，係由仿BERETTA廠84型半自動手槍
    製造之槍枝換裝土造金屬槍管而成之改造手槍，機械性能良
    好，可擊發適用之子彈，具有殺傷力；送鑑土造子彈2顆，
    具直徑約8.8MM金屬彈頭，具殺傷力；送鑑制式子彈1顆，係
    口徑0.38吋制式子彈，經檢視彈底具撞擊痕跡，經實際試射
    可擊發，認具殺傷力，有該局95年1月23日刑鑑字第
    0950009719號槍彈鑑定書1份在卷可按，是被告前開自白核
    與事實相符，應屬可採。本件事證已臻明確，被告上開犯行
    洵堪認定。
三、關於刑法之修正：
（一）被告行為後，94年2月2日修正公布之刑法修正條文已於95
      年7月1日施行。而按行為後法律有變更者，適用行為時之
      法律。但行為後之法律有利於行為人者，適用最有利於行
      為人之法律，刑法第2條第1項定有明文（刑法第2條規定
      係規範行為後法律變更所生新舊法律比較適用之準據法，
      於新法施行後，應逕適用新法第2條第1項之規定，為「從
      舊從輕」之比較，參最高法院95年第8次刑事庭會議決議
      ）。
（二）罰金刑最低額度部分，依修正前刑法第33條第5款規定為
      銀元1元以上，依罰金罰鍰提高標準條例第1條前段提高為
      10倍（提高後折算為新臺幣30元），修正後刑法第33條第
      5款則修正為新臺幣1千元以上，以百元計算。比較結果，
      自以修正前之法律較有利於被告。
（三）罰金易服勞役部分：被告行為時刑法第42條第2項前段係
      規定：「易服勞役以1元以上3元以下折算1日。」，依罰
      金罰鍰提高標準條例第2條前段規定，就其原定數額提高
      為100倍折算1日，則本件被告行為時之易服勞役折算標準
      ，應以銀元300元折算1日，即新臺幣900元折算1日。惟95
      年7月1日修正公布施行之刑法第42條第3項前段規定：「
      易服勞役以新臺幣1千元、2千元或3千元折算1日。」，茲
      比較修正前後之易服勞役折算標準，以修正後刑法第42條
      第3項前段之規定，較有利於被告。則應依刑法第2條第1
      項後段規定，適用修正後之刑法第42條第3項前段規定，
      諭知罰金部分如易服勞役之折算標準。
（四）綜上整體比較，本件罰刑及易刑以適用修正後刑法有利被
      告，均應適用修正後刑法。
四、核被告持有改造手槍及子彈之行為，係犯槍砲彈藥刀械管制
    條例第8條第4項之未經許可持有其他可發射子彈具殺傷力之
    手槍罪及同法第12條第4項未經許可持有子彈罪。被告前揭
    持有具有殺傷力之制式子彈1顆、土造子彈2顆之行為，因子
    彈均屬同條例第12條第4項規定所處罰之子彈，所侵害者係
    單一社會法益，僅犯單一之未經許可持有子彈罪。又被告同
    時持有改造手槍及子彈之行為，係以一行為觸犯二罪名，為
    想像競合犯，應依刑法第55條前段之規定，從一重論以同條
    例第8條第4項未經許可持有其他可發射子彈具有殺傷力之槍
    枝罪。
五、原審以被告事證明確，適用槍砲彈藥刀械管制條例第8條第4
    項、第12條第4項，刑法第11條前段、第2條第1項但書、第
    55條、第42條第3項、第38條第1項第1款（原判決贅載第2款
    ，誤載『行為時』刑法第38條等應更正之）規定，審酌被告
    無視法律之禁止規定，猶持具有殺傷力之改造槍枝、子彈，
    對社會治安造成潛在危害甚鉅，其行為不宜輕宥，惟念其犯
    後已坦承犯行，態度尚可，暨犯罪之動機、目的與其素行等
    一切情狀，量處如主文第2項所示之刑，並就罰金部分諭知
    易服勞役折算標準，扣案之具傷力之仿BERETT A廠84型半自
　　動手槍換裝土造金屬槍管之具殺傷力之改造手槍1支（槍枝
  　管制編號0000000000號）及具殺傷力之土造子彈（具直徑約
  　8.8M M金屬彈頭）1顆，均屬違禁物，依刑法第38條第1項第
    1款規定，沒收之。至於業經送鑑定試射具殺傷力之8.8MM土
    造子彈1顆及另1顆口徑0.38吋制式子彈1顆，因已試射擊發
    ，以及原置放於上揭改造手槍內子彈2顆業經被告擊發，均
    已不再具殺傷力且結構已不完整，非違禁物，不併予宣告沒
    收之。經核並無違誤，量刑亦稱妥適。
六、被告上訴指摘原判決量刑太重，並謂其於偵查中已供述全部
    槍、彈之來源及去向，並帶同員警至溝渠處取出槍、彈，應
    依槍砲彈藥刀械管制條例第18條第4項之規定，減輕或免除
    其刑。惟此係以於偵查或審判中自白，並供出全部槍砲、彈
    藥之來源及去向，因而查獲或因而防止重大危害治安事件之
    發生為要件。所稱之去向，係指已移轉持有後之去向，而非
    自己持有中之藏放處所，此觀同條第1項之規定自明，亦即
    指已將槍、彈移轉於他人占有之情形而言，不包括仍為自己
    持有之情形在內（最高法院93年度台上字第4636、607號判
    決參照）。被告係帶警前往其持有槍彈之藏放地點起出該槍
    彈，揆之上揭說明，顯與該條規定要件不符，不能減輕其刑
    。是以被告之上訴為無理由，應予駁回。
七、公訴意旨另略以：被告甲○○與羅志威共同基於傷害之犯意
    聯絡，由甲○○自張峻榮手中取得上開手槍，並朝向黃玟翰
    大腿處開槍2次，因而使黃玟翰之左大腿受有槍傷之傷害，
    認被告甲○○涉犯刑法第277條第1項傷害罪嫌云云。查被告
    甲○○涉犯刑法第277條第1項傷害罪嫌，該罪依同法第287
    條前段規定，須告訴乃論，茲告訴人具狀撤回告訴，有刑事
    撤回告訴狀（和解書）1份附卷可稽。然公訴人認此部分如
    成立犯罪，亦與前揭違反槍砲彈藥刀械管制條例案件，乃一
    行為侵害數法益，觸犯數罪名，具有想像競合犯之裁判上一
    罪關係，爰不另為不受理之諭知，併此敘明。
據上論斷，應依刑事訴訟法第368條，判決如主文。
本案經檢察官覃正祥到庭執行職務。
中　　華　　民　　國　　96　　年　　8 　　月　　23　　日
                  刑事第二庭審判長法  官  呂丹玉
　　                              法  官  林恆吉
                          　　　　法　官  林銓正
以上正本證明與原本無異。
如不服本判決，應於收受送達後10日內向本院提出上訴書狀，其
未敘述上訴之理由者並得於提起上訴後10日內向本院補提理由書
（均須按他造當事人之人數附繕本）。
　                                書記官  陳玲憶
中　　華　　民　　國　　96　　年　　8 　　月　　27　　日
附錄：本案論罪科刑法條全文
槍砲彈藥刀械管制條例第8條：
未經許可，製造、販賣或運輸鋼筆槍、瓦斯槍、麻醉槍、獵槍、
空氣槍或第4條第1項第1款所定其他可發射金屬或子彈具有殺傷
力之各式槍砲者，處無期徒刑或5年以上有期徒刑，併科新臺幣1
千萬元以下罰金。
未經許可，轉讓、出租或出借前項所列槍枝者，處5年以上有期
徒刑，併科新臺幣1千萬元以下罰金。
意圖供自己或他人犯罪之用，而犯前二項之罪者，處無期徒刑或
7年以上有期徒刑，併科新臺幣1千萬元以下罰金。
未經許可，持有、寄藏或意圖販賣而陳列第1項所列槍枝者，處3
年以上10年以下有期徒刑，併科新臺幣700萬元以下罰金。
第1 項至第3 項之未遂犯罰之。
槍砲彈藥刀械管制條例第12條:
未經許可，製造、販賣或運輸子彈者，處1年以上7年以下有期徒
刑，併科新台幣500萬元以下罰金。
未經許可，轉讓、出租或出借子彈者，處6月以上5年以下有期徒
刑，併科新台幣300萬元以下罰金。
意圖供自己或他人犯罪之用，而犯前二項之罪者，處3年以上10
年以下有期徒刑，併科新台幣700萬元以下罰金。
未經許可，持有、寄藏或意圖販賣而陳列子彈者，處5年以下有
期徒刑，併科新台幣300萬元以下罰金。
第1項至第3項之未遂犯罰之。
